臺灣高等法院臺南分院刑事判決　　　　　　九十三年度上易字第二七九號　　　ｇ
　　　上　訴　人
　　　即自訴人　　乙　○　○
　　　自訴代理人　丁　○　○　律師
　　　被　　　告　戊　○　○
右上訴人因被告傷害等案件，不服臺灣臺南地方法院九十二年度自字第一八五號中華
民國九十三年五月六日第一審判決，提起上訴，本院判決如左：
      主      文
原判決關於傷害部分撤銷。
戊○○傷害人之身體，處拘役貳拾日，如易科罰金，以參佰元折算壹日。
其餘上訴駁回。
      事      實
一、戊○○與乙○○曾係合資買賣期貨之合夥人，於民國九十二年二月十一日十時許
    ，乙○○在台南市○○路八十八號四樓統一期貨股份有限公司（下稱統一期貨公
    司）營業廳內看盤之際，戊○○亦進入該營業廳在乙○○鄰座坐下，並向乙○○
    表示有事商談，適自訴人刻與他人交談，回答等一下，竟引起戊○○之不悅，以
    其右腳踢跩乙○○左腳，適為乙○○抓住而抬起致戊○○重心不穩而跌坐於地，
    戊○○即萌傷害人之故意，以手持之手杖擊打自訴人左手，致自訴人左手肘淤青
    二公分、左手掌關節淤青三公分、及左手掌背淤青四．一公分成傷。
二、案經自訴人乙○○自訴到院。
      理      由
壹、撤銷改判（傷害）部分：
一、訊據被告戊○○固坦承於右揭時地與自訴人乙○○發生爭執乙節，惟矢口否認有
    傷害乙○○之犯行，辯稱：上開時地是自訴人乙○○將我坐的椅子，連人帶椅掀
    倒之後，我為了自衛，才以手杖要打他；我沒有用右腳踢跩自訴人左腳，也沒有
    持手杖擊打自訴人左手，只是反擊而已，至於自訴人左大腿血腫八公分、左手軸
    淤青二公分、左手掌關節淤青三公分、及左手掌被淤青四．一公分的傷是他自己
    作假的。否認有再以手杖朝自訴人頭部擊打，自訴人閃避並往大門逃避，我也沒
    有自後追趕云云。
二、經查：
  (一)右揭被害人乙○○如何遭被告戊○○擊打手臂成傷之事實，已據乙○○於原審及
    本院審理時指述甚詳，而被告於原審及本院審理時亦不否認曾以手杖擊打自訴人
    等情不諱（原審卷第六一頁；本院卷第廿九頁、第一０七頁）；參以證人即統一
    期貨公司台南分公司營業員陳家吉到庭證稱：我是統一期貨的營業員，自訴人及
    被告都是我的客戶，我的上班時間是每天上午八點到下午五點，九十二年二月十
    一日上午十時，自訴人乙○○、被告戊○○均有在我們公司看盤，當天伊是突然
    聽到很吵，因為他們二人坐在我的對面，我印象中我的眼睛餘光看到唐先生用腳
    踢乙○○的椅子，我看到戊○○踢乙○○的椅子後便跌倒在地下，整個過程很快
    ，一下子而已，我們便過去將唐先生架開等語（原審卷第五八頁至第六０頁）；
    證人即統一期貨公司台南分公司經理甲○○於本院審理時亦到庭證稱：當天他們
    有發生爭執，剛開始我沒有看到，後來我看到時才走出去，但他們已經被拉開了
    ，‧‧被告原來即是帶有拐杖等語（本院卷第六五頁至第六七頁）。雖渠等二人
    基於與被告、自訴人之客戶關係，而語多保留，惟其等二人證稱被告與自訴人當
    天確屬發生爭執並有拉扯則一，否則即無須將二人「架開」或「拉開」！對照證
    人即統一期貨公司台南分公司客戶己○○到庭所證：（當天）他們兩人好像因為
    財務的問題發生爭執，並站起來打架，我只是在旁邊看盤而已。（到底何人先出
    手？）我沒有注意到，他們兩人先言語上的爭吵，然後就打起來。（他們二人如
    何打法？）我沒有注意看。（你有無看到戊○○用腳踢乙○○？）我沒有注意到
    。（你有無看到戊○○拿拐杖打乙○○？）戊○○他是有拿拐杖，但他是否有拐
    杖打乙○○不知道，事後有看到乙○○手部有腫起來。‧‧他的手腕有受傷，但
    不知是那壹支手受傷等情節（本院卷第六九頁至第七０頁）；及證人即當天在場
    之客戶丙○○到庭證稱：（當天）開始時我有聽到聲音，我跟他們的位置剛好在
    大廳的斜對角，剛開始的過程我不知道。我有看到戊○○用腳踢乙○○，乙○○
    抬起戊○○的腳，戊○○亦拿起拐杖，後來的情形因為時間太久忘記了。（戊○
    ○拿起拐杖做何用？）因為乙○○抬起戊○○的腳，所以他不高興。（你有無看
    到戊○○用拐杖打到乙○○的什麼地方？）有打，但打到什麼地方看不清楚等語
    （本院卷第一０一頁至第一０二頁），足見上情非虛。
  (二)此外，自訴人因此而受有左手肘淤青二公分、左手掌關節淤青三公分、及左手掌
    被淤青四．一公分之傷害，亦有台南巿立醫院九十二年二月十一日出具之診斷證
    明書一附卷可資佐證（原審卷第六頁）。綜稽上述，被告擊打自訴人乙○○，事
    證已甚明確，被告傷害犯行堪以認定。
三、核被告戊○○所為係犯刑法第二百七十七條第一項傷害罪。原審疏未詳查，遽認
    被告尚不能證明有傷害犯行，因予為被告無罪判決之諭知，容有未洽。自訴人上
    訴意旨執以指摘原判決之不當，為有理由，自應由本院將原判決關於被告傷害部
    分撤銷改判，以期適法。爰審酌被告與自訴人原為生意夥伴，因帳目問題發生口
    角引發本案，且係被害人乙○○先抬起被告之腳致引發事端，與被害人傷勢輕微
    及被告犯後否認犯行，態度不佳等一切情狀，量處如主文第二項所示之刑，並諭
    知易科罰金之折算標準，以資懲儆。
貳、維持原判（恐嚇）部分：
一、自訴意旨另以：戊○○於右揭時地傷害自訴人乙○○後，被告欲以手杖朝自訴人
    頭部擊打，經乙○○閃避並往大門逃避，被告則自後追趕，後經在場之人拉開乙
    ○○並阻止戊○○，被告遂返回其原座位，隨即取出一手瑞士刀打開刀肉，指向
    自訴人揚言：「其他人不准靠近，欲讓自訴人死」，致自訴人心生畏懼，因認被
    告戊○○亦涉有刑法第三百零五條恐嚇危害安全罪罪嫌云云。
二、按犯罪事實應依證據認定之，無證據不得認定犯罪事實；又不能證明被告犯罪者
    ，即應諭知無罪之判決，刑事訴訟法第一百五十四條第二項、第三百零一條第一
    項分別定有明文。就此，歷來最高法院於諸多判例中進一步加以闡釋，如廿九年
    上字第三一０五號判例稱：「刑事訴訟法上所謂認定犯罪事實之證據，係指足以
    認定被告確有犯罪行為之積極證據而言，該項證據自須適合於被告犯罪事實之認
    定，始得採為斷罪資料」；卅年上字第四八二號判例稱：「事實審法院對於證據
    之取捨，依法雖有自由判斷之權，然積極證據不足證明犯罪事實時，被告之抗辯
    或反證縱屬虛偽，仍不能以此資為積極證據應予採信之理由」；卅年上字第八一
    六號判例稱：「認定不利於被告之事實，須依積極證據，茍積極證據不足為不利
    於被告事實之認定時，即應為有利於被告之認定，更不必有何有利之證據」；四
    十年台上字第八六號判例稱：「事實之認定，應憑證據，如未能發現相當證據，
    或證據不足以證明，自不能以推測或擬制之方法，以為裁判基礎」；又按告訴人
    指訴之證據力，最高法院五十二年台上字第一三００號判例稱：「告訴人之告訴
    ，係以使被告受刑事追訴為目的，是其陳述是否與事實相符，仍應調查其他證據
    以資審認」；同院卅二年上字第六五七號判例稱：「被害人所述被害情形如無瑕
    疵可指，而就其他方面調查又與事實相符，則其供述未始不足據為判決之基礎」
    ；同院六十一年台上字第三０九九號判例稱：「被害人之陳述如無瑕疵，且就其
    他方面調查又與事實相符，固足採為科刑之基礎，倘其陳述尚有瑕疵，則在未究
    明前，遽採為論罪科刑之根據，即難認為適法」。綜合上開規定暨判例意旨可知
    ，告訴人之指訴必須在無瑕疵，且復有其他積極適合之證據可證明其指訴與事實
    相符時始得採取；倘無積極適合之證據可證明犯罪事實時，即使被告無法提出有
    利之證據，或被告之辯解為虛偽者，仍應認定被告並無告訴人所指訴之犯罪事實
    。
三、本件自訴人認被告涉有刑法第三百零五條恐嚇危害安全罪罪嫌，無非以其單一之
    指訴為其論據，惟訊之被告戊○○固坦承於上揭時地與自訴人一起看盤而發生爭
    執之事實，然堅決否認有恐嚇之犯行，辯稱：上開時地是自訴人乙○○將我坐的
    椅子，連人帶椅掀倒之後，我為了自衛，才以手杖要打他，我沒有傷害他，也沒
    有自後追趕，更沒有拿刀做勢要恐嚇他等語。
四、經查：
  (一)證人陳宏吉於原審審理時證稱：‧‧（你有否看到後來唐先生拿了一把瑞士刀？
    ）沒有。（唐先生有否對乙○○講了什麼話？）那麼久了，我沒有印象了，只是
    當時很吵而已。（當時唐先生有否對乙○○說「其他人不准靠近，我要讓乙○○
    死」？）唐先生有沒有講，我不清楚（原審卷第六０頁至第六一頁）；證人丙○
    ○證稱：‧‧（後來你有無看到戊○○拿起壹支瑞士刀？）我沒有印象。（是否
    事情發生後，你和乙○○談起那天發生的過程，並說戊○○有拿出壹支瑞士刀？
    ）我並沒有印象戊○○有拿起瑞士刀。‧‧（你發現他們兩人發生衝突時，你是
    否有聽到自訴人揚言：「其他人不准靠近，欲讓自訴人死」？）沒有印象（本院
    卷第一０三頁、第一０五頁）；證人甲○○證稱：‧‧（你出去看時，乙○○、
    戊○○手上有無拿東西？）戊○○手上拿著壹個強力膠盒子，裡面裝著強力膠，
    其他沒有帶什麼東西，至於拐杖我沒有注意到。（你出去以後一直到事情解決，
    被告有無對自訴人講什麼話？）我記不起來，被告只是講一些情緒的話。（被告
    是否有講「其他人不准靠近，要讓自訴人死」？）我不記得。（被告當時有無拿
    瑞士刀？）他沒有拿刀械（本院卷第六六頁）；證人己○○證稱：（你有無看到
    戊○○拿瑞士刀或出言恐嚇？）我記不起來。（你有無看到戊○○手上有拿兇器
    之類或刀子之類？）前幾天戊○○有拿水果刀削水果，但當天戊○○是否有拿出
    來我不知道。（戊○○當天有無說「其他人不要靠過來，要讓乙○○死」？）我
    沒有聽到等語（本院卷第七０頁）。是該日在場之人均未見被告曾拿出瑞士刀或
    類似刀械之物，亦未聽聞被告曾有何恐嚇之言論。
  (二)參以當日案發後警察曾到現場處理，業據證人陳宏吉於原審到庭證述明確（原審
    卷第六一頁），既未扣得任何刀械之物，自難僅憑自訴人單一之指述，即認被告
    涉有上開恐嚇之犯行。
五、綜上所陳，本件自訴人之單一指述，既為被告所堅詞否認，而在場之上開證人又
    未曾聽聞上開情節，已如上述，依上開「證據裁判主義」、「合理懷疑原則」、
    「罪疑惟輕原則」之說明，實無僅憑自訴人單一指述，即推測或擬制被告此部分
    之犯行確實存在，自應為無罪之諭知，以免冤抑。
六、原審因認被告此部分犯罪嫌疑不能證明，諭知被告無罪，核無不合，上訴人即自
    訴人上訴意旨，仍以上開陳詞，指摘原判決此部分不當，尚非有理由，應予駁回
    。
據上論結，應依刑事訴訟法第三百六十八條、第三百六十九條第一項前段、第三百六
十四條、第三百四十三條、第二百九十九條第一項前段、刑法第二百七十七條第一項
、第四十一條第一項前段，罰金罰鍰提高標準條例第一條前段、第二條，判決如主文
。
中    華    民    國      九十三      年      九      月      二十一    日
                                  臺灣高等法院臺南分院刑事第五庭
                                      審判長法官  楊    明    章
                                            法官  顏    基    典
                                            法官  沈    揚    仁
右正本證明與原本無異。
不得上訴。
                                      法院書記官  李    梅    菊
中    華    民    國      九十三      年      九      月      二十二    日
附錄：本判決論罪科
刑法第二百七十七條第一項：（普通傷害罪）
  傷害人之身體或健康者，處三年以下有期徒刑、拘役或一千元以下罰金。
  犯前項之罪因而致人於死者，處無期徒刑或七年以上有期徒刑；致重傷者，處三年
  以上十年以下有期徒刑。
